# 请教陈版主，购买日后变更交易对价，调整商誉的问题？

提问人：TTTED 时间：2021-05-11 15:51:00
请教陈版主，
A公司当年 12 月购买B公司70%股权，形成非同一控制下企业合并。合并时按收益法评估，B企业估值为 1000 万，A公司与原股东根据估值确定交易对价为 700 万；同时，评估B企业可辨认净资产公允价值为 500 万，A公司持有份额计算可辨认净资产公允价值为 350 万，A公司合并层面形成 350万商誉。A公司已支付 500 万，尚有 200 万尾款未支付。
次年 2 月，B公司所在行业监管部门出台“新政策实施细则”，B公司部分商品单价只能按限价出售。该政策在上年 10 月已出台“新政策总规范”，但未明确限价标准；次年 2 月的“新政策实施细则”才明确标准。
但是A公司与B公司原股东在交易时，未考虑相关政策因素影响，即原收益法估值存在偏差，导致原交易对价偏高。
次年 3 月经交易双方友好协议，双方签定协议约定，更改B公司估值为 800 万，即原70%股权交易对价变更为 560 万，B公司原股东对A公司免除 140万的尾款支付义务。
请教陈版，
根据《企业会计准则第 20 号——企业合并》第十六条 企业合并发生当期的期末，因合并中取得的各项可辨认资产、负债及或有负债的公允价值或企业合并成本只能暂时确定的，购买方应当以所确定的暂时价值为基础对企业合并进行确认和计量，购买日后 12 个月内对确认的暂时价值进行调整的，视为在购买日确认和计量。
在调整商誉的时候出现了以下两种观点：
1 、限价相关政策在当年 10 月已有总规范出台，并于次年 2 月出台具体标准。B公司估值在当年 12 月只是暂时确定，所以双方交易对价也为暂时确定；次年 2 月政策细则出台，对估值进行调整，进而调整交易对价，符合准则规定的“购买日后 12 个月内对合并成本确认的暂时价值进行调整”，可以视为在购买日确认和计量，调整A公司单体长投与合并层面商誉的原始入账价值。
2 、准则规定“可辨认资产、负债及或有负债的公允价值或企业合并成本只能暂时确定的”，其中“合并成本“是根据股权协议确定的，若为支付货币情况下，准则中的”只能暂时确定”只能理解为或有对价。即，本例中估值错误并不影响交易对价的确定，交易对价根据原合同约定，已确定为 700万，不存在暂时确定一说。
期后新政策实施细则导致限价，应当进行商誉减值测试；新合同的约定免除部分对价，应当确认为当期损益。
请教陈版，以上两种观点哪种更为合适？

回答人：chenyiwei
这里要考虑两个问题：
1 、该政策在上年 10 月已出台“新政策总规范”，但未明确限价标准，此时根据当时（截至购买日）当地对新政策实施细则的制定情况，能否谨慎、合理地估计新政策下的限价金额？
2 、当年 12 月签订的购买协议中，是否明确约定该交易价格只是暂定，最终根据细则落地情况进行调整，并明确了调整的具体方法和调整金额的具体计算公式？
如果上述两个问题均回答“是”，则可按方案 1 处理；反之应按方案 2 处理。